【裁判字號】    88,上訴,4158
【裁判日期】    890111
【裁判案由】    殺人未遂等
【裁判全文】
臺灣高等法院刑事判決                          八十八年度上訴字第四一五八號
    上  訴  人  臺灣板橋地方法院檢察署檢察官
    被      告  丙○○
右上訴人因被告恐嚇案件，不服臺灣板橋地方法院八十八年度訴字第九三四號，中華
民國八十八年九月十日第一審判決（起訴案號：臺灣板橋地方法院檢察署八十八年度
偵字第一二九七號）提起上訴，本院判決如左：
    主  文
上訴駁回。
    理  由
一、公訴意旨略以：被告丙○○與乙○○二人係同居男女關係，後因金錢問題交惡。
    丙○○於民國八十八年一月二日至乙○○位於臺北縣鶯歌鎮○○路六五八巷廿三
    之一號五樓之住處，停留一日，翌日中午，二人復因錢財之事起爭執，丙○○乃
    持該處廚房中之菜刀一把，基於恐嚇之意，以刀架在其頸部，謂「若其欲與之分
    手，將殺其洩忿：：」云云，致使乙○○心生畏懼，因認被告丙○○涉有刑法第
    三百零五條之恐嚇罪嫌云云。
二、按犯罪事實應依證據認定之，無證據不得推定其犯罪事實。又不能證明被告犯罪
  者，應諭知無罪之判決，刑事訴訟法第一百五十四條、第三百零一條第一項定有
    明文。而所謂證據，係指足以認定被告確有犯罪行為之積極證據而言，該項證據
    自須適合於被告犯罪事實之認定，始得採為斷罪資料 (參照最高法院二十九年上
    字第三一○五號判例)。苟積極證據不足為不利於被告事實之認定時，即應為有
    利於被告之認定，更不必有何有利之證據 (最高法院三十年上字第八一六號判例
    參照)，故被告否認犯罪事實所持之辯解，縱屬不能成立，仍非有積極證據足以
    證明其犯罪行為，不能遽為有罪之認定 (最高法院三十年上字第一八三一號判例
    )。
三、本件訊據被告丙○○堅決否認有何公訴意旨所載之恐嚇犯行，辯稱：伊根本不知
    乙○○之菜刀放於何處，如何持刀恐嚇？本件伊係被誣陷等語。經查：檢察官所
    以認被告涉有前述之恐嚇罪嫌，無非以告訴人乙○○之指述為其論據。惟按告訴
    人之告訴，係以使被告受刑事訴追為目的，是其陳述是否與事實相符，仍應調查
    其他證據以資審認 (最高法院五十二年臺上字第一三○○號判例參照）。是本件
    自難僅憑告訴人之指訴，遽認被告有上開罪行。檢察官徒以告訴人乙○○之指訴
    ，遽對被告丙○○提起公訴，而無其他佐證足供審認告訴人之指述是否確實，其
    立論顯屬薄弱，揆諸上開最高法院五十二年判例意旨所示，自不得資為對被告為
    不利認定之唯一依據。至公訴人所謂告訴人與被告間原無深仇大恨，告訴人不致
    設詞誣陷一節，姑不論此等推論純係公訴人片面揣測之詞，本乏根據，即就告訴
    人乙○○亦因持菜刀砍傷被告而同遭公訴人以其涉嫌殺人未遂併予提起公訴之情
    形言，告訴人有無因此而心生怨懟，驟為告訴，實不能令人無疑，檢察官所稱告
    訴人不致設詞誣陷一節，亦與常情不符，本院亦難遽為被告有罪之依據。
四、又告訴人指訴被告持刀恐嚇之時，證人即告訴人之母甲○○並未在場等情，已為
    證人甲○○到院證述甚詳（見本院八十八年十二月一日筆錄），告訴人亦坦承當
    時僅伊與被告二人在場，其母甲○○係於被告恐嚇後，始行到場，當時被告已放
    下菜刀等語（見同上筆錄），則告訴人所指被告持刀恐嚇一節，即無其他目睹證
    人可言。雖證人甲○○於本院及原審調查中證稱：伊接獲告訴人通知後，趕到現
    場，有聽到丙○○說要潑告訴人硫酸」云云，然姑不論該證人所證是否屬實，此
    部分既未據起訴，而上開起訴部分復無證據足資證明，不生裁判上一罪關係，本
    院亦難逕予審理。是綜上各情，本件告訴人之告訴既查無可資憑信之佐證以實其
    說，此外又別無其他積極證據可證被告有何公訴意旨所指之恐嚇犯行，應認被告
    犯罪尚屬不能證明。
五、原審因而以不能證明被告犯罪，諭知被告無罪之判決，經核並無不合。檢察官仍
    執陳詞，提起上訴，並謂：本件未採用證人甲○○之證詞，顯與經驗法則不符云
    云，惟查告訴人所指被告持刀恐嚇之時，證人甲○○既未在場，而該證人所證被
    告恐嚇之時間、內容復均與起訴事實不同，難認該證人所證述之部分已經起訴，
    則原審未遽採該證人之證言，亦難認有何違背經驗法則之處，檢察官上訴指摘原
    判決不當，為無理由，應予駁回。
六、據上論斷，應依刑事訴訟法第三百六十八條，判決如主文。
本案經檢察官李進誠到庭執行職務。
中    華    民    國    八十九    年        一        月      十一      日
                            台灣高等法院刑事第四庭
                                審判長法  官  蔡  永  昌
                                      法  官  李  得  灶
                                      法  官  徐  昌  錦
右正本證明與原本無異。
不得上訴。
                                      書記官  吳  金  來
中    華    民    國    八十九    年        一        月      十四      日


司法院資訊處製作；財團法人民間司法改革基金會備份。
